臺灣臺東地方法院刑事裁定            100 年度撤緩字第16號
聲  請  人  臺灣臺東地方法院檢察署檢察官
受  刑  人  吳清雄
上列聲請人因受刑人前犯過失致死案件（本院99年度東交簡字第
79號），聲請撤銷緩刑之宣告（100年度執聲字第121號），本院
裁定如下：
    主  文
聲請駁回。
    理  由
一、聲請意旨略以：受刑人吳清雄前因過失致死案件，經本院以
    99年度東交簡字第248 號簡易判決判處有期徒刑7 月，緩刑
    3 年，並於民國99年4 月12日確定在案；惟其於緩刑期內即
    100 年5 月11日又犯公共危險案件（酒醉駕車），經本院於
    100 年6 月3 日以100 年度東交簡字第326 號簡易判決判處
    拘役40日，並於當日確定。茲受刑人所為，已合於刑法第75
    條之1 第1 項第2 款所定撤銷緩刑宣告之原因，爰依刑事訴
    訟法第476 條之規定，聲請撤銷上開緩刑之宣告等語。
二、按受緩刑之宣告而有下列情形之一，足認原宣告之緩刑難收
    其預期效果，而有執行刑罰之必要者，得撤銷其宣告：（一
    ）緩刑前因故意犯他罪，而在緩刑期內受6 月以下有期徒刑
    、拘役或罰金之宣告確定者。（二）緩刑期內因故意犯他罪
    ，而在緩刑期內受6 月以下有期徒刑、拘役或罰金之宣告確
    定者，刑法第75條之1 第1 項第1 款、第2 款，分別定有明
    文。次按刑法第75條之1 第1 項第1 款、第2 款之立法意旨
    略謂「關於緩刑之撤銷，現行法第75條第1 項固已設有 2款
    應撤銷之原因；至得撤銷緩刑之原因，則僅於保安處分章內
    第93條第3 項與撤銷假釋合併加以規定，體例上不相連貫，
    實用上亦欠彈性，爰參酌德國及奧地利現行立法例增訂得撤
    銷緩刑之原因，其中現行關於緩刑前或緩刑期間故意犯他罪
    ，而在緩刑期內受得易科罰金之有期徒刑之宣告者，列為應
    撤銷緩刑之事由，因認過於嚴苛，而排除第75條應撤銷緩刑
    之事由，移列至得撤銷緩刑事由，俾使『法官依被告再犯情
    節，而裁量是否撤銷先前緩刑之宣告』；其次，如有前開事
    由，但判決宣告拘役、罰金時，可見行為人仍未見悔悟，有
    列為得撤銷緩刑之事由，以資彈性適用，爰於第1 項第1 款
    、第2 款增訂之。且本條採用裁量撤銷主義，賦予法院撤銷
    與否之權限，特於第1 項規定實質要件為『足認原宣告之緩
    刑難收其預期效果，而有執行刑罰之必要』，供作審認之標
    準」，亦即於前開「得」撤銷緩刑之情形，法官應依職權本
    於合目的性之裁量，妥適審酌被告所犯前後數罪間，關於法
    益侵害之性質、再犯之原因、違反法規範之情節是否重大、
    被告主觀犯意所顯現之惡性及其反社會性等情，是否已使前
    案原為促使惡性輕微之被告或偶發犯、初犯改過自新而宣告
    之緩刑，已難收其預期之效果，而確有執行刑罰之必要，此
    與刑法第75條第1項所定各款要件有一具備，即毋庸再行審
    酌其他情狀，應逕予撤銷緩刑之情形不同；故在緩刑前或緩
    刑期內因故意犯他罪，而在緩刑期內受得易科罰金之有期徒
    刑、拘役或罰金之宣告確定者，並非一律撤銷其緩刑宣告，
    應由法院斟酌原宣告之緩刑是否難收預期效果，而有執行刑
    罰之必要，再決定是否撤銷緩刑之宣告。
三、經查：
  (一)受刑人吳清雄前因過失致死，經本院以99年度東交簡字第24
    8號簡易判決判處有期徒刑7月，緩刑3年，並於99年4月12日
    確定；又其於緩刑期內即100年5月11日又犯公共危險案件（
    酒醉駕車），復經本院於100年6月3日以100年度東交簡字第
    326號簡易判決判處拘役40日，並於當日確定等事實，有上
    揭判決書2份及臺灣高等法院被告前案紀錄表1份等附卷可稽
    ，應可信為真實。
  (二)本件聲請人雖聲請撤銷受刑人之上開緩刑宣告，然並未於聲
    請書內敘明受刑人有何非予執行刑罰，否則難收其預期效果
    之具體事實，並提出相關事證以證之。復查被告前案係因駕
    駛動力交通工具肇事致人死亡，而犯刑法第276條第1項之過
    失致死罪，後案則係因犯刑法第185條之3之醉態駕駛罪，前
    者之立法目的乃在保護個人之生命法益，為實害犯，而後者
    則係因近年來酒醉駕車因而造成重大交通事故之案例層出不
    窮，為維護交通安全，避免駕駛人因服用毒品、麻醉藥品、
    酒類或其他相類之物後產生意識不清之狀態而失去安全駕駛
    能力，故而以刑罰抑止此類行為以保障多數用路人之安全，
    所保護者乃社會法益，為危險犯；是前開二罪所保護之法益
    、立法目的、罪質均有不同，實難以相提並論。再者，受刑
    人前雖因駕駛動力交通工具肇事致人死亡，然其並非酒醉駕
    車而肇事，且其犯後坦承犯行，並與被害人家屬達成和解，
    故本院認其宣告之刑以暫不執行為適當（本院99年度東交簡
    字第79號簡易判決書1份附卷可稽），而受刑人所犯後案則
    係醉態駕駛，其並未肇事，呼氣酒精濃度亦僅為每公升0.57
    毫克（本院100年度東交簡字第326號簡易判決書1份附卷可
    稽），堪認情節尚非重大，此觀本院僅判處拘役40日自明。
  (三)從而，本院綜論被告所犯前後二案犯罪情節、所侵害之法益
    性質、被告再犯之原因、主觀犯意所顯現之惡性及其反社會
    性等情，尚難認定前案所受之緩刑宣告，已難收其預期之效
    果，而確有執行刑罰之必要。
四、綜上所述，本院尚難僅以受刑人故意再犯醉態駕駛犯行，即
    認原過失致死案件宣告之緩刑難收其預期效果，而有執行刑
    罰之必要；是本件聲請為無理由，應予駁回。
據上論斷，依刑事訴訟法第220 條，裁定如主文。
中    華    民    國    100    年    9    月     1    日
                         刑事第三庭  法  官  李俊彬
以上正本證明與原本無異。
如不服本裁定，應於裁定送達後5日內向本院提出抗告狀（須附
繕本）。
「切勿逕送上級法院」
中    華    民    國    100    年    9    月     2    日
                                     書記官  吳明學